臺北高等行政法院判決
　　　　　　　　　　　　　　　　　　 95年度簡字第00907號
原　　　告　甲○○
被　　　告　勞工保險局
代　表　人　乙○○（總經理）
上列當事人間因職業災害勞工保護法事件，原告不服行政院勞工
委員會中華民國95年11月07日勞訴字第0950037290號訴願決定，
提起行政訴訟。本院判決如下：
　　主  文
原告之訴駁回。
訴訟費用由原告負擔。
　　事  實
一、事實概要：原告因民國（以下同）91年09月19日工作時自高
    處墜落受傷致殘申請殘廢補助、身體障害生活津貼及看護補
    助，經被告審查，以其殘廢程度符合勞工保險殘廢給付標準
    表第6項第2等級，乃核付殘廢給付1,500日，並自94年07月
    起至95年06月止，按月發給第1年身體障害生活津貼每月新
    台幣（以下同）6千元及看護補助每月8千元在案。嗣其申請
    續領第2年職業災害勞工身體障害生活津貼及看護補助，案
    經被告審查，以其續領第2年補助時之殘廢程度為第8項第7
    等級，於95年07月20日以保謢一字第09560016660號函核定
    所請身體障害生活津貼，自95年07月起至96年06月止，每月
    發給4千元；至所請看護補助，因殘廢等級不符合請領條件
    ，不予補助。原告不服，提起訴願，經訴願決定駁回，原告
    猶未甘服，遂向本院提起行政訴訟。
二、兩造主張：
甲、原告起訴意旨略以：
  (一)被告自95年07月起至96年06月止將原發給身體障害生活津貼
    由每月6千元改為每月4千元，所請看護補助費不予補助，其
    理由無非以原告應備之書件為殘廢診斷書，非診斷證明書，
    認為原告之「症狀已穩定，四肢仍有輕度無力之病況，肌力
    大部分為4分，勞動力已漸恢復，目前應可自行進食，不能
    從事精細工作，適用第8項第7等級」，原告不服，提起訴願
    ，經訴願決定駁回，原告遂於法定期間內依法提起訴訟。
  (二)原告訴願理由認為原告之病情惡化，但被告並未另請專業醫
    師加以鑑定顯不無疏失，因原告於95年11月23日再次前往財
    團法人奇美醫院（下稱奇美醫院）診斷結果：「需他人操空
    輪椅代步，大部分時問需要臥床，終身無法從事任何工作，
    暫時需人餵食，大小便完全無法自理，沐浴更衣完全無法自
    理。」此有該醫院95年11月23日勞工保險殘廢診斷書可證，
    因此原告現病狀比被告第1 次准予94年07月起至95年06 月
    止第1 次申請補助時之病狀為重。被告未察而不予續發看護
    費及減少生活津貼顯不無誤會，且原告為重度肢障有身心障
    礙手冊可證。
  (三)謹上所呈理由，敬祈鈞院鑒核，爰請求撤銷原處分及訴願決
    定，並判命被告應自95年07月起至96年06月止按月發給原告
    第2 年身體障害生活津貼每月6 千元及看護補助每月8 千元
    。
乙、被告答辯意旨略以：
  (一)查原告前因91年09月19日工作時自高處墜落受傷，持奇美醫
    院93年08月16日開立之勞工保險殘廢診斷書申請勞保職災殘
    廢給付，據該診斷書載：四肢肌力 4分、需他人操控輪椅代
    步、終身無法從事任何工作，暫時需人餵食 ...，殘廢程度
    符合勞工保險殘廢給付標準表第6項第2等級，被告已核付勞
    保職災殘廢給付 1,500日。原告嗣以同一事故申請職業災害
    勞工身體障害生活津貼及看護補助，被告已依上開殘廢等級
    ，自94年07月起至 95年06月止，按月發給第1年身體障害生
    活津貼每月6千元及看護補助每月8千元在案。嗣原告依規定
    檢送奇美醫院95年05月04日開立之勞工保險殘廢診斷書申請
    續領第 2年身體障害生活津貼及看護補助，據該診斷書載：
    「四肢乏力、起臥正常、需他人操控輪椅代步、無法從事精
    細工作、暫時須人餵食（核定函誤植為自行進食，惟不影響
    核定結果）... 。」症狀與申請勞保殘廢給付時不同，經被
    告將所送殘廢診斷書，連同奇美醫院病歷送請專科醫師審查
    意見略以：「症狀已穩定，四肢仍有輕度無力之病況，肌力
    大部分為4分，勞動力已漸恢復，目前應可自行進食，無法
    從事精細工作，適用第8 項第7 等級。」。據此，原告殘廢
    程度已由第6 項第2 等級變更為第8 項第7 等級，未達精神
    神經障害系列第1 等級或第2 等級，不符看護補助之請領條
    件，被告核定自95年07月起停止續發。至原告另案申請身體
    障害生活津貼，被告核定自95年07月起至96年06月止，改核
    按月發給4千 元。原告不服提起訴願，亦經訴願駁回在案。
  (二)原告訴稱：「原告病情惡化，但被告未另請專業醫師加以鑑
    定顯不無疏失，因原告於95年11月23日再次前往財團法人奇
    美教學醫院診斷結果：需他人操控輪椅代步，大部分時間需
    要臥床，終身無法從事任何工作... ，此有財團法人奇美醫
    院95年11月23日勞工保險殘廢診斷書為證，因此原告症狀比
    被告第1 次准予補助時為重，被告未察而不予續發看護補助
    及減少生活津貼顯不無誤會。」原告檢具奇美醫院95年5 月
    4 日開立之勞工保險殘廢診斷書向被告申請續領第2 年各項
    津貼，經被告將上開殘廢診斷書，連同奇美醫院病歷送請專
    科醫師審查，原告殘廢等級已變更為第8 項第7 等級，因此
    核定所請身體障害生活津貼改為每月發給4 千元及所請看護
    補助停止續發，於法並無不合。原告主張「其病情惡化，被
    告未另請專業醫師鑑定顯不無疏失」，惟被告係針對原告申
    請續領各項津貼時之殘廢症狀做審核，有關原告於被告核定
    後之病情是否惡化，被告自無從據以審查，倘若原告殘廢症
    狀確已加重至終身不能從事工作，經常需醫療護理及專人週
    密監護或為維持生命必要之日常生活活動需人扶助之程度，
    得於主動撤回此次行政訴訟或俟此次行政訴訟經大院判決駁
    回，且未再提起上訴後，重新檢具勞工保險殘廢診斷書（原
    告所稱奇美醫院95年11月23日開立之勞工保險殘廢診斷書，
    被告自始至終未曾收得），連同身體障害生活津貼及看護補
    助申請書向被告申請改核，如經被告審查原告殘廢程度確實
    已達身體障害生活津貼及看護補助之補助條件時，被告將自
    新受理當月起改按加重後之各項補助標準發給補助。
  (三)綜上，原告所訴顯無理由，爰請求判決駁回原告之訴。
　　理  由
一、按「勞工保險之被保險人，在保險有效期間，於本法施行後
    遭遇職業災害，得向勞工保險局申請下列補助：(1)因職業災
    害致身體遺存障害，喪失部分或全部工作能力，適合勞工保
    險殘廢給付標準表第1 等級至第7 等級規定之項目，得請領
    殘廢生活津貼（即身體障害生活津貼）。... (5)因職業災害
    致喪失全部或部分生活自理能力，確需他人照顧，且未依其
    他法令規定領取有關補助，得請領看護補助。」分別為職業
    災害勞工保護法第8 條第1 項第2 款及第5 款所明定。次按
    「請領身體障害生活津貼者，應符合下列條件：1 、因職業
    傷害或罹患職業疾病，請領勞工保險職業災害傷病給付期滿
    。2 、經醫師診斷喪失部分或全部工作能力，身體遺存障害
    ，適合勞工保險殘廢給付標準表第1 等級至第7 等級規定之
    項目。」「請領看護補助者，應符合下列條件：1 、因職業
    傷害或罹患職業疾病，經醫師診斷終身不能從事工作，經常
    需醫療護理及專人週密監護或為維持生命必要之日常生活活
    動需人扶助。2 、符合勞工保險殘廢給付標準表所定精神神
    經障害系列、胸腹部臟器障害系列及身體皮膚排汗功能喪失
    第1等 級及第2 等級障害標準之規定。3 、未依其他法令規
    定領取有關補助。」「身體障害生活津貼，其給付標準如下
    ：1 、障害狀態符合勞工保險殘廢給付標準表第1 等級至第
    3 等級且喪失全部工作能力者，每月發給新台幣6 千元。2
    、障害狀態符合勞工保險殘廢給付標準表第2 等級至第7 等
    級，或合併升等後相當於第1 等級，且喪失部分工作能力者
    ，每月發給新台幣4 千元。請領前項津貼者，應備下列書件
    ：1 、身體障害生活津貼申請書。2 、殘廢診斷書，其格式
    由勞保局製定。3 、申請人之郵局或金融機構存褶封面影本
    。4 、經醫學影像檢查者，附檢查報告及影像圖片。」「看
    護補助，每月發給新台幣8 千元。請領前項補助者，應備下
    列書件：1 、看護補助申請書。2 、申請人之郵局或金融機
    構存褶封面影本。3 、殘廢診斷書，其格式由勞保局製定。
    4 、未依其他法令規定請領看護補助之聲明書。」「本法第
    8 條第1 項第1 款、第2 款、第5 款及第2 項規定之補助，
    應於每屆滿1 年之日前，檢具3個 月內之勞工保險殘廢診斷
    書送勞保局辦理續領。」職業災害勞工補助及核發辦法第3
    條、第6 條、第11條、第14條及第19條亦分別訂有明文。又
    依勞工保險殘廢給付標準表第6 項規定：「中樞神經系統機
    能之病變，引起截癱或偏癱，致終身不能從事任何工作，日
    常生活需人扶助者，適用第2 等級。同標準表第8 項規定：
    中樞神經系統機能遺存顯著障害，終身僅能從事輕便工作者
    ，適用第7 等級。」
二、本件係原告前因91年09月19日工作時自高處墜落受傷致殘，
    申請殘廢補助、身體障害生活津貼及看護補助，經被告審查
    ，以其殘廢程度符合勞工保險殘廢給付標準表第6 項第2 等
    級，乃核付殘廢給付1,500 日，並自94年07月起至95年06月
    止，按月發給第1 年身體障害生活津貼每月6 千元及看護補
    助每月8 千元在案。嗣其申請續領第2 年職業災害勞工身體
    障害生活津貼及看護補助，案經被告審查，以其續領第2 年
    補助時之殘廢程度為第8 項第7 等級，於95年07月20日核定
    所請身體障害生活津貼，自95年07月起至96年06月止，每月
    發給4 千元；至所請看護補助，因殘廢等級不符合請領條件
    ，不予補助。原告則不服，為如事實欄所載之主張。
三、經查：
  (一)原告申請續領第2 年職業災害勞工身體障害生活津貼及看護
    補助，被告依據原告所檢送奇美醫院95年05月04日開具同日
    治療終止審定成殘之殘廢診斷書及調閱原告之就診病歷資料
    送請被告專科醫師審查，審查意見略以：「症狀已穩定，四
    肢仍有輕度無力之病況，肌力大部分為4 分，勞動力已漸恢
    復，目前應可自行進食，不能從事精細工作，適用第8 項第
    7 等級。」等語；從而被告乃認定其續領第2 年補助時之殘
    廢程度為第8 項第7 等級，核定所請身體障害生活津貼，自
    95年07月起至96年06月止，每月發給4 千元；至所請看護補
    助，因殘廢等級不符合請領條件，不予補助，依法自屬有據
    。
  (二)查殘廢與否及症狀、等級之判定，涉及專業醫理之判斷；因
    此，被告於審核給付案件時，除據被保險人或受益人檢附之
    保險資料、診斷證明書等書面資料審核外，必要時亦須另外
    徵詢專科醫師意見或實地派員訪查瞭解實情，故法令明文規
    定勞工保險局或勞工保險監理委員會為審核保險給付或爭議
    事項，得調查有關之文件，得另行指定醫院或醫師複檢、並
    得通知出具診斷書之醫院診所檢送必要相關診療病歷，以為
    審核之依據。然原告再檢附奇美醫院95年08月03日出具之乙
    種診斷證明書，主張其應符合申請資格乙節；惟勞工保險條
    例施行細則第76條已明定被保險人依本條例第53條或第54
    條請領殘廢給付者，應備之書件為殘廢診斷書，非診斷證明
    書，是被告依奇美醫院95年05月04日開具之殘廢診斷書作為
    核定之根據，依法自無不合。
四、綜上所述，原處分依法自無不合，訴願決定予以維持，亦無
    違誤。原告仍執前詞，訴請撤銷原處分及訴願決定，並請求
    被告應自95年07月起至96年06月止按月發給原告第2 年身體
    障害生活津貼每月6 千元及看護補助每月8 千元，為無理由
    ，應予駁回。又本件為簡易訴訟程序事件，依卷內資料及本
    院調查所得，事證已臻明確，故不經言詞辯論為之，併此敘
    明。
據上論結，本件原告之訴為無理由，依行政訴訟法第233條第1項
、第236條、第195條第1項後段、第98條第3項前段，判決如主文
。
中　　華　　民　　國　　96 　　年　   3　　月　  1  　日
                           第七庭　法　官  黃秋鴻
上為正本係照原本作成。
本件以訴訟事件所涉及之法律見解具有原則性者為限，始得於本
判決送達後20日內向本院提出上訴狀並表明上訴理由，如已於本
判決宣示後送達前提起上訴者，應於判決送達後20日內補具上訴
理由（均按他造人數附繕本），且經最高行政法院許可後方得上
訴。
中　　華　　民　　國　　96 　　年　   3　　月　  1  　日
 　　  　　　　　　　   　　　     書記官  蘇婉婷
